【裁判字號】    98,簡上,1479
【裁判日期】    990316
【裁判案由】    詐欺
【裁判全文】
臺灣板橋地方法院刑事判決            98年度簡上字第1479號
上  訴  人  臺灣板橋地方法院檢察署檢察官
被      告  丁○○
上列上訴人等因被告涉犯詐欺案件，不服本院98年度簡字第7416
號中華民國98年10月28日所為第一審簡易判決（聲請簡易判決處
刑案號：98年度偵字第19890 號、第22308 號、第22365 號），
提起上訴暨移送併案（臺灣板橋地方法院檢察署98年度偵字第27
643 號、臺灣臺北地方法院檢察署檢察官98年度偵字第19930 號
、臺灣桃園地方法院檢察署98年度偵字第20464 號），本院管轄
之第二審合議庭判決如下：
    主  文
原判決撤銷。
丁○○幫助意圖為自己不法之所有，以詐術使人將本人之物交付
，處有期徒刑參月，如易科罰金，以新臺幣壹仟元折算壹日。緩
刑貳年，緩刑期間付保護管束，並應向指定之公益團體、地方自
治團體或社區提供壹佰貳拾小時之義務勞務。
    事  實
一、丁○○明知詐騙集團等不法份子經常利用他人存款帳戶、提
    款卡、密碼轉帳等方式獲取不法利益，且依其社會經驗，應
    有相當之智識程度可預見其提供帳戶之存摺、金融卡及密碼
    供他人使用，將幫助他人從事詐欺取財之犯行，竟不違背其
    本意，基於幫助詐欺取財之犯意，於民國98年6 月1 日，以
    宅配方式，將其所申請之永豐商業銀行股份有限公司雙和分
    行帳號00000000000000號帳戶、合作金庫商業商業銀行臺北
    分行帳號0000000000000 號帳戶、臺灣中小企業銀行永和分
    行帳號00000000000 號帳戶之存摺、提款卡及密碼共3 份，
    提供予其真實年籍不詳自稱「邱先生」之成年人使用，而任
    由該人或其轉手之詐欺集團作為詐欺取財收受款項之工具。
    嗣該成年人或其轉手之詐欺集團成員取得上開帳戶後，意圖
    為自己不法之所有，分別於(1)98年6 月5 日19時14分許，佯
    以MOMO購物台客服人員，撥打電話予甲○○，向其佯稱因電
    視購物信用卡付款方式錯誤，須按指示操作自動櫃員機，以
    重新匯款等語，致甲○○陷於錯誤，於同日20時22分依詐騙
    集團之指示至某自動提款機前操作，匯款新臺幣（下同）10
    萬元至丁○○申辦之上開永豐銀行帳戶內。(2)98年6 月5 日
    某時，於奇摩交友網站自稱為「李曉巧」，且欲與丙○○交
    友，並撥打電話向丙○○佯稱急需用錢等語，致丙○○陷於
    錯誤，於同日20時54分，依其指示至桃園縣桃園市○○路55
    號第一銀行自動提款機前操作，匯款27,983元至丁○○申辦
    之上開永豐銀行帳戶內。(3)98年6 月5 日17時55分許，佯以
    DHC 化妝品公司客服人員，撥打電話予乙○○，向其佯稱因
    購物信用卡付款方式錯誤，須按指示操作自動櫃員機，先將
    存款領出後，再重新存款等語，致乙○○陷於錯誤，於同日
    19時51分許，依其指示至某自動提款機前操作，總計現金存
    款46,000元至丁○○申辦之上開永豐銀行帳戶內。(4)98年6
    月5 日某時，在奇摩網站自稱為邱姓男子，並表示可代辦貸
    款，經己○○撥打電話與之聯絡後，向己○○佯稱需先繳納
    貸款規費、設定費及差額等語，致己○○陷於錯誤，於同日
    12時39分許依指示，至某自動提款機前操作，匯款22,000元
    至丁○○申辦之上開合作金庫帳戶內。(5)98年6 月5 日晚間
    9 時許，於某網路聊天室佯以願擔任戊○○之付費鐘點情人
    等語，致戊○○陷於錯誤，於同日依其指示，至某自動提款
    機前操作，匯款4,000 元至丁○○申辦之上開臺灣中小企業
    銀行帳戶內。上開隨即遭詐欺集團成員提領一空，嗣經甲○○、丙○○、乙○○、己○○、戊○○於匯款後發現有異，
    始知受騙，乃報警循線查悉上情。
二、案經臺北縣政府警察局汐止分局、永和分局分別移送、臺中
    縣警察局豐原分局報告臺灣板橋地方法院檢察署檢察官聲請
    簡易判決處刑，並經臺北縣政府警察局蘆洲分局移送臺灣板
    橋地方法院、臺北市政府警察局文山第二分局移送臺灣臺北
    地方法院檢察署檢察官、桃園縣政府警察局楊梅分局移送臺
    灣桃園地方法院檢察署移送併案審理。
    理  由
一、按被告以外之人（包括證人、鑑定人、告訴人、被害人及共
    同被告等）於審判外之陳述雖不符刑事訴訟法第159 條之1
    至之4 等4 條之規定，而經當事人於審判程序同意作為證據
    ，法院審酌該言詞陳述或書面陳述作成時之情況，認為適當
    者，亦得為證據；當事人、代理人或辯護人於法院調查證據
    時，知有刑事訴訟法第159 條第1 項不得為證據之情形，而
    未於言詞辯論終結前聲明異議者，視為有前項之同意，同法
    第159 條之5 定有明文。立法意旨在於傳聞證據未經當事人
    之反對詰問予以核實，原則上先予排除。惟若當事人已放棄
    反對詰問權，於審判程序中表明同意該等傳聞證據可作為證
    據；或於言詞辯論終結前未聲明異議，基於尊重當事人對傳
    聞證據之處分權，及證據資料愈豐富，愈有助於真實發見之
    理念，且強化言詞辯論主義，使訴訟程序得以順暢進行，上
    開傳聞證據亦均具有證據能力。經查，證人甲○○、丙○○
    、乙○○、己○○、戊○○於警詢中之陳述，其性質雖屬傳
    聞證據，惟其等未再於法院審理中為陳述，且被告於本院審
    理時亦同意上開證據具備證據能力，本院審酌該證據亦無不
    當取供等不法情形，依首揭規定，認上開證人等於警詢中之
    證言應具有證據能力。
二、上揭事實，業據被告於本院審理中坦承不諱，且有證人即被
    害人甲○○、丙○○、乙○○、己○○、戊○○於警詢中證
    述在卷可稽，另有被告於永豐銀行之開立帳戶申請書、客戶
    基本資料影本、永豐銀行存摺往來明細查詢一覽表各1 份、
    臺灣中小企業銀行永和分行98年6 月22日98永和密字第187
    號函暨被告開戶資料及存款交易查詢單各1 份、合作金庫商
    業銀行臺北分行98年6 月18日合金臺北存字第0980002653號
    函暨客戶當月份交易資料查詢單1 份、永豐銀行自動提款機
    匯款單2 紙、第一銀行自動提款機匯款單2 紙、奇摩交友網
    頁影本、臺北市警察局刑事警察大隊偵查第一隊查訪紀錄表
    暨收文資料、被害人己○○之永豐銀行存簿內頁明細各1 份
    附卷可佐，被告上揭自白與事實相符，堪信為真實。本案事
    證明確，被告犯行堪以認定，應予依法論科。
三、按刑法上之幫助犯，係對於犯罪與正犯有共同之認識，而以
    幫助之意思，對於正犯資以助力，而未參與實施犯罪之行為
    者而言，最高法院88年度臺上字第1270號判決可資參照；是
    以如未參與實施犯罪構成要件之行為，且係出於幫助之意思
    提供助力，即屬幫助犯。查被告丁○○提供上開金融機構帳
    戶之存摺、提款卡與密碼予他人使用，使詐欺集團向被害人
    甲○○等5 人詐騙財物後，得以使用被告上開帳戶為匯款工
    具，致被害人等5 人匯款至被告帳戶內，而遂行詐欺取財之
    犯行，顯係參與詐欺取財構成要件以外之行為，而對該詐騙
    集團遂行詐欺取財犯行資以助力。故核被告所為，係犯刑法
    第30條第1 項前段、第339 條第1 項之幫助詐欺取財罪。被
    告幫助他人遂行詐欺取財之犯行，為從犯，爰依刑法第30條
    第2 項規定，按正犯之刑減輕其刑。被告以一個提供數份金
    融機構存摺、提款卡及密碼之行為，幫助詐欺集團分別詐騙
    被害人甲○○、丙○○、乙○○、己○○、戊○○，為想像
    競合，應依刑法第55條規定論以一幫助詐欺取財罪。檢察官
    聲請簡易判決處刑書雖僅就被告幫助詐欺集團詐騙被害人甲○○、丙○○、乙○○之犯行聲請簡易判決處刑，惟臺灣板
    橋地方法院檢察署98年度偵字第27643 號、臺灣臺北地方法
    院檢察署檢察官98年度偵字第19 930號移送被告幫助該詐欺
    集團詐騙被害人己○○、戊○○之犯罪事實予本院併案審理
    部分，與前開經聲請簡易判決處刑部分，為裁判上一罪之想
    像競合關係，為聲請效力所及；另臺灣桃園地方法院檢察署
    98年度偵字第20464 號移送被告幫助該詐欺集團詐騙被害人
    丙○○犯行部分，與前開聲請簡易判決處刑部分，為同一案
    件，本院均應併予審酌，附此敘明。
四、原審判決認被告所犯幫助詐欺取財之行為罪證明確，予以論
    罪科刑，固非無見。惟原審判決就被告幫助詐欺集團詐騙被
    害人己○○、戊○○犯行之併案部分未及審酌，尚有未洽，
    檢察官上訴意旨指摘原審判決漏未審酌被告幫助詐欺被害人
    己○○部分，為有理由，原審判決既有前開可議之處，自應
    由本院予以撤銷改判。爰審酌被告將金融帳戶之存摺、提款
    卡及密碼交予他人供犯罪使用，增加被害人尋求救濟及治安
    機關查緝犯罪之困難，亦使不法詐欺犯得以順利掩飾其詐欺
    所得之財物，危害被害人財產安全及社會治安，造成被害人
    甲○○等人之財產損害，所為固不可取，惟被告已與被害人
    己○○達成和解賠償其損失，此有和解書、臺灣中小企業銀
    行匯款申請書各1 份在卷可參，及被告犯罪後坦承犯行之態
    度等一切情狀，量處如主文所示之刑，並諭知易科罰金之折
    算標準。又被告未曾因故意犯罪受有期徒刑以上刑之宣告，
    有臺灣高等高等法院被告前案紀錄表1 份在卷可佐，且被告
    業於本院審理中坦承犯行，並與一部份被害人達成和解並賠
    償其損失，堪信其已知錯誤，且其經此偵審教訓後，當知所
    警惕，本院認尚無逕對被告施以短期自由刑之必要，自可先
    賦予被告適當之社會處遇，以期其能有效回歸社會，故上開
    對被告宣告之刑，以暫不執行為適當，爰依刑法第74條第1
    項第1 款規定，諭知緩刑2 年，並斟酌其犯罪情節，爰命被
    告應向指定之公益團體、地方自治團體或社區提供120 小時
    之義務勞務，且於緩刑期間付保護管束。
據上論斷，應依刑事訴訟法第455 條之1 第1 項、第3 項、第36
9 條第1 項前段、第364 條、第299 條第1 項前段，刑法第339
條第1 項、第30條、第41條第1 項前段、第74條第1 項第1 款、
第2 項第5 款、第3 項、第93條第1 項第2 款，刑法施行法第1
條之1第1項、第2項前段，判決如主文。
本案經檢察官林常智到庭執行職務。
中    華    民    國    99    年    3     月    16    日
                  刑事第二十一庭  審判長法  官  陳信旗
                                        法  官  許映鈞
                                        法  官  俞秀美
以上正本證明與原本無異。
不得上訴。
                                        書記官  謝怡貞
中    華    民    國    99    年    3     月    16    日
附錄本案論罪科刑之法條：
中華民國刑法第339條
意圖為自己或第三人不法之所有，以詐術使人將本人或第三人之
物交付者，處 5 年以下有期徒刑、拘役或科或併科 1 千元以下
罰金。
以前項方法得財產上不法之利益或使第三人得之者，亦同。
前二項之未遂犯罰之。

司法院資訊處製作；財團法人民間司法改革基金會備份。
